【裁判字號】    95,抗,273
【裁判日期】    950823
【裁判案由】    拍賣抵押物
【裁判全文】
臺灣臺中地方法院民事裁定               95年度抗字第273號
抗  告  人  丁○○
            戊○○
            丙○○
兼上列三人之
法定代理人  甲○○    住台中縣.
相  對  人  台中縣霧峰鄉農會
法定代理人  乙○○    住台中縣.
上列當事人間拍賣抵押物事件，抗告人對於民國95年6月19日本
院95年度拍字第647號所為裁定，提起抗告，本院合議庭裁定如
下：
    主  文
抗告駁回。
抗告程序費用新臺幣壹仟元由抗告人負擔。
    理  由
一、本件相對人主張：債務人魏文華以其所有如原裁定附表所示
    之不動產，為擔保相對人對於債務人魏文華之債權，經設定
    登記本金最高限額新臺幣（下同）1,080,000元之抵押權作
    為擔保，且經依法登記。嗣上開抵押物於民國（下同）88年
    12月6日移轉登記與魏文華之子魏炳照，而魏炳照於89年4月
    1日死亡，財產由抗告人甲○○、丁○○、戊○○、丙○○
    及魏婉婷（按其對原裁定未提起抗告）等5人繼承。又債務
    人魏文華於88年9月17日向相對人借款900,000元，約定有利
    息、遲延利息及違約金，清償日期為90年9月17日，應按月
    繳納本息，如一次未履行，即喪失期限利益。未料債務人魏
    文華屆期不為清償，尚欠本金900,000元及利息、遲延利息
    及違約金，爰聲請拍賣抵押物等語。而原法院依民法第873
    條第1項、第867條規定，准許相對人之聲請。
二、本件抗告意旨略謂：系爭不動產是由魏文華提供與相對人設
    定抵押權而借款900,000元，約定該借款由其子魏錫培使用
    ，並應由魏錫培償還該借款，相對人理應向魏文華等人催討
    等語，並求為廢棄原裁定，駁回相對人於原法院之聲請。
三、按民法第873條第1項規定，抵押權人於債權已屆清償期而未
    受清償者，得聲請法院拍賣抵押物，就其賣得價金而受清償
    。故抵押權人依此規定聲請拍賣抵押物，係屬非訟事件，法
    院所為准駁之裁定，無確定實體法上法律關係存否之性質，
    於債權及抵押權之存否，亦無既判力。從而只須其抵押權已
    經依法登記，且抵押債權已屆清償期而未受清償，法院即應
    為准許拍賣抵押物之裁定。茲查：相對人主張債務人魏文華
    以其所有如原裁定附表所示之不動產，為擔保相對人對於債
    務人魏文華之債權，經設定登記本金最高限額1,080,000元
    之抵押權作為擔保，且經依法登記。嗣上開抵押物於88年12
    月6日移轉登記與魏文華之子魏炳照，而魏炳照於89年4月1
    日死亡，財產由抗告人甲○○、丁○○、戊○○、丙○○及
    魏婉婷（按其對原裁定未提抗告）等5人繼承。又債務人魏
    文華於88年9月17日向相對人借款900,000元，約定有利息、
    遲延利息及違約金，清償日期為90年9月17日，應按月繳納
    本息，如一次未履行，即喪失期限利益。惟債務人魏文華屆
    期不為清償，尚欠本金900,000元及利息、遲延利息及違約
    金等情，業據相對人提出土地登記謄本、抵押權設定契約書
    、擔保放款借據及授信約定書等為證。故原法院據以准許相
    對人拍賣抵押物之聲請，即無不當。至於抗告人所主張系爭
    不動產是由債務人魏文華提供與相對人設定抵押權而借款90
    0,000元，約定該借款由其子魏錫培使用，並應由魏錫培償
    還該借款，相對人理應向魏文華等人催討等語，其情縱然為
    真，亦僅是抗告人日後得否依民法第879條規定向債務人魏
    文華行使求償權或依協議向魏錫培主張權利而已，此並無礙
    於相對人行使其抵押權（民法第867條參照）。從而抗告人
    以前述事由提起本件抗告，請求廢棄原裁定，為無理由，應
    予駁回。
四、結論：本件抗告為無理由，爰依非訟事件法第46條、第21條
    第2項、第24條第1項，民事訴訟法第495條之1第1項、第449
    條第1項、第78條，裁定如主文。
中    華    民    國    95    年    8     月    23    日
                民事第一庭  審判長法  官  張惠立
                                  法  官  吳蕙玟
                                  法  官  游文科
正本係照原本作成。
不得再抗告。
中    華    民    國    95    年    8     月    23    日
                                  書記官


司法院資訊處製作；財團法人民間司法改革基金會備份。
